【裁判字號】    89,易,224
【裁判日期】    890614
【裁判案由】    竊盜
【裁判全文】
臺灣雲林地方法院刑事判決                          八十九年度易字第二二四號
    公 訴 人  臺灣雲林地方法院檢察署檢察官
    被    告  甲○○
右列被告因竊盜案件，經檢察官提起公訴（八十九年度偵字第一○二六號），本院判
決如左：
    主  文
甲○○無罪。
    理  由
一、公訴意旨略以：被告甲○○意圖為自己不法之所有，於民國八十九年二月二十七
    日凌晨五時五十分許，帶足供為兇器使用之爆破剪、梅花扳手、虎口鉗、斜口
    鉗、鐵鎚、鋸子、釘撬、固定鉗各一支及照明燈一把、手套一只、繩子二條等行
    竊工具，進入位於雲林縣斗六市○○路二八八號拆除中之「日大保齡球館」內，
    拆除丙○○所有之銅線 (連接電容器一個）二十五公斤、電線七公斤，甫竊取得
    手，為雲林縣警察局斗六分局斗六派出所警員巡邏至該處而當場查獲，並扣得被
    告甲○○所有之上開行竊工具，因認被告涉犯刑法第三百二十一條第一項第三款
    之帶兇器竊盜罪嫌云云。
二、訊據被告甲○○固坦承於右揭時地持虎口鉗、斜口鉗取得電線七公斤、銅線連接
    電容器二十五公斤之事實不諱，惟矢口否認有何竊盜犯行，辯稱：伊見「日大保
    齡球館」內停放一台挖土機，而上開電線及銅線連接電容器業經挖土機拆卸散落
    在地，伊以為應係他人欲丟棄之物，始撿拾之，不是故意偷的云云。然查：右揭
    事實，業據告訴人丙○○在警訊及偵查中指述上開物品為其所有，並有贓物認領
    保管收據一紙附卷可稽，復有前開行竊工具扣案可資佐證。證人即雲林縣警察局
    斗六分局斗六派出所警員乙○○到庭證稱：「日大保齡球館」外雖未以紅色塑膠
    帶圍起及設置警示燈，但伊巡邏路過時，看到保齡球館內有燈光，才進去看到被
    告等語，且被告既自承：伊曾於白天看到有工人在「日大保齡球館」內進行拆除
    工程等語 (參照本院八十九年四月二十一日訊問筆錄），苟被告誤以為「日大保
    齡球館」內之物品、材料是不要的廢棄物，大可於白天逕行進入「日大保齡球館
    」內取走其內物品，然被告竟於本件案發之凌晨五時五十分無人看管之際，多
    把行竊工具及照明燈進入該保齡球館內，顯見被告應知該保齡球館內之物品尚屬
    他人所有之物，惟其因害怕被人發現，才摸黑擅自取走上開物品，其意圖為自己
    不法所有之犯意，洵屬至明。是被告上開所辯，顯係卸責之詞，尚難採信。被告
    帶足供兇器使用之前開行竊工具，竊取電線七公斤、銅線連接電容器二十五公
    斤，其所為該當於刑法第三百二十一條第一項第三款之帶兇器竊盜罪之構成要
    件，固堪認定。
三、惟按刑罰法律所規定犯罪之成立，係以行為人所為符合某犯罪之法定構成要件，
    且其行為具有違法性、有責性為必要。又違法性，包含形式違法性及實質違法性
    二層意義。所謂形式違法性，係指形式上違反國家之刑罰規範；所謂實質違法性
    ，則指侵害刑罰規範所保護之生活法益，致與規律共同生活之刑罰法律所欲維持
    之法秩序之目的相衝突。行為人之行為，雖符合某犯罪構成要件之規定，而具有
    形式違法性，惟若就其所侵害法益之質及量，自一般建全社會共同生活之觀點而
    論，如認行為之結果對於法益所造成之實害或危險極為輕微，或行為之方法或態
    樣違反社會倫理規範或社會相當性之程度係屬微弱，而不適合或不值得施以「刑
    罰」此種具有最後手段性之嚴峻強力之社會制裁手段時，應認該行為不具有刑法
    之實質違法性，仍難認成立犯罪。再按刑法分則所規定之財產性犯罪，如竊盜罪
    、侵占罪等，若行為人之行為手段及所侵害之他人財產法益均極輕微，在一般社
    會倫理觀念上尚難認有科以刑罰手段之必要，且此項行為，不予追訴處罰，亦不
    違反社會共同生活之法律秩序，自得視為無實質違法性，而不應論以犯罪，此亦
    有最高法院七十四年度台上字第四二二五號判例意旨可資參照。
四、依前所述，被告右揭行為固該當刑法第三百二十一條第一項第三款帶兇器竊盜
    罪之犯罪構成要件，雖告訴人指稱：被告所竊得之電線、銅線連接電容器大約價
    值新台幣一千元等語，然參以上開被告所竊得之物品均為已使用過之舊物，其得
    利用之道如被告所自承僅能賣予舊貨商，且廢五金之售價亦不至於可賣得一千元
    之高價。揆諸上開判例意旨及說明，被告竊得之上開電線、銅線連接電容器之價
    值既極為低廉，客觀上被告之行為所侵害之法益即屬輕微，且被告係進入不設防
    之拆除工地內行竊，其行為之態樣客觀上違反社會法秩序之程度亦極微弱，與刑
    罰之最後手段性及嚴峻性加以比較，本件被告犯行尚不值得施以刑罰，故應認對
    被告右揭帶兇器竊盜之行為，並無科以刑罰手段加以非難之必要，且對本件犯
    行不施以刑罰，亦不違反社會共同生活之法律秩序，縱認被告前揭所為符合刑法
    帶兇器竊盜罪之構成要件，亦欠缺刑法之實質違法性。
五、綜上所述，被告於右揭時地帶足供兇器使用之前開行竊工具，竊取電線七公斤
    、銅線連接電容器二十五公斤，固該當刑法第三百二十一條第一項第三款之帶
    兇器竊盜之犯罪構成要件，然被告所取得之電線及銅線既屬價值低微之物，其所
    為即欠缺實質違法性，而不能成立刑法之帶兇器竊盜罪。此外，復查無其他證
    據證明被告犯罪，爰為無罪判決之諭知。
據上論斷，應依刑事訴訟法第三百零一條第一項，判決如主文。
本案經檢察官徐維嶽到庭執行職務。
中      華      民      國      八十九      年      六    月     十四   日
                                            臺灣雲林地方法院刑事第二庭
                                                審判長法官  倪  彰  鴻
                                                      法官  杭  起  鶴
                                                      法官  趙  思  芸
右正本證明與原本無異。
如不服本判決，應於判決送達後十日內向本院提出上訴狀( 應附繕本 )。
                                                    書記官  鐘  春  金
中      華      民      國      八十九      年      六    月     十四   日


司法院資訊處製作；財團法人民間司法改革基金會備份。
